臺灣高等法院民事判決　　　　　　　　 95年度重上字第620號
上　訴　人
即被上訴人　大眾商業銀行股份有限公司
法定代理人　乙○○
訴訟代理人　甲○○
　　　　　　蔚中傑律師
　　　　　　符玉章律師
複　代理人　高佩辰律師
被　上訴人
即上 訴 人　統振股份有限公司
法定代理人　丙○○
訴訟代理人　陳建勳律師
上列當事人間請求給付貨款事件，兩造對於中華民國95年11月2
日臺灣士林地方法院95年度重訴字第168號第一審判決提起上訴
，經本院於96年7月18日言詞辯論終結，判決如下：
    主  文
原判決關於駁回大眾商業銀行股份有限公司後開第二項之訴及該
部分訴訟費用之裁判暨假執行之聲請均廢棄。
統振股份有限公司應給付大眾商業銀行股份有限公司新台幣壹仟
伍佰柒拾肆萬陸仟貳佰壹拾陸元，及自民國94年12月26日起至清
償日止按年息5%計算之利息。
大眾商業銀行股份有限公司其餘上訴駁回。
統振股份有限公司之上訴駁回。
第一、二審訴訟費用由大眾商業銀行股份有限公司負擔1/3，餘
由統振股份有限公司負擔。
本判決第二項於大眾商業銀行股份有限公司以新台幣伍佰貳拾肆
萬捌仟捌佰元或同額之中央政府建設公債91年度甲類第9期債票
供擔保，得假執行。
    事實及理由
一、按上訴人之上訴利益，原則上固應於上訴時，對照原告之聲
    明與法院之判決主文為形式上觀察，其聲明為法院所容許者
    ，被告即有上訴利益，反之為原告有上訴利益。然民事訴訟
    法第400條第2項對經裁判之抵銷數額，例外明定為有既判力
    ，其因該部分判決所生法律上之效力，而受不利益之當事人
    ，就該部分判決，自有上訴利益，不受原判決主文形式上為
    准駁宣示之拘束（參見最高法院80年台上字第3917號判例意
    旨），本件原審認上訴人大眾商業銀行股份有限公司（下稱
    大眾銀行）對於被上訴人統振股份有限公司（下稱統振公司
    ）享有訴外人數碼戲胞科技娛樂股份有限公司（下稱數碼公
    司）所轉讓之買賣價金請求權新台幣（下同）15,746,216元
    ，惟因統振公司以其對數碼公司有3,000萬元之履約保証金
    返還請求權予以抵銷而無餘額，乃於判決主文宣示「原告之
    訴及假執行之聲請均駁回」，然揆之上開說明，統振公司對
    於被抵銷之15,048,867元有上訴利益（按統振公司對於原審
    認定大眾銀行對於統振公司有買賣價金請求權697,349元部
    分未聲明不服），如統振公司所為抗辯得以成立，該部分抵
    銷裁判即失所附麗，因認統振公司就本件判決被抵銷部分（
    即15,048,867元）仍有上訴利益，統振公司之上訴應認為合
    法，核先敘明。
二、本件大眾銀行起訴主張：
（一）訴外人數碼公司於民國（下同）94年4月4日與伊訂立應收
      帳款債權承購契約（下稱系爭承購契約），數碼公司將其
      自94年3月1日起銷售遊戲包、預付卡及遊戲點數卡等產品
      予統振公司之貨款債權全部讓與伊，數碼公司已於94 年4
      月6日將該等債權讓與之事實通知統振公司，並經統振公
      司於94年4月11日確認收受在案。查數碼公司對統振公司
      尚未收取之貨款債權總計為597,235,720元，依系爭承購
      契約均已轉讓予伊，而數碼公司已向伊預支應收帳款承購
      價金28,790,000元。詎數碼公司於94年10間即發生財務危
      機，95年4月17日宣布結束營業，經伊向統振公司催討給
      付貨款，未獲置理，爰依民法第345條、367條、294條、
      297條、233條規定起訴請求統振公司給付貨款28,790,000
      元及法定遲延利息。
（二）原証5序號1、2、3所示編號HU00000000、HU00000000、JU
      00000000之統一發票扣抵聯影本上均蓋有「本發票債權已
      轉讓予大眾商業銀行，若對本發票所載貨物品有任何問題
      ，請立即通知大眾商業銀行，貨款到期後，請逕付大眾商
      業銀行」等文字，而該三紙發票分別於94年10月18日、10
      月25日、11月15日由統振公司收受，足見統振公司已再次
      被通知上開債權讓與之事實，自應發生債權讓與效力。
（三）統振公司雖否認曾收受編號HU00000000號之統一發票，然
      該發票之交易事實確係存在，該發票與HU00000000號發票
      係表彰同一交易事實與債權，倘認編號HU00000000與HU00
      000000統一發票非屬同一債權，HU00000000號統一發票之
      債權亦屬伊自數碼公司概括受讓債權之範圍。
（四）就JU00000000號統一發票部分之退貨，依數碼公司與統振
      公司於94年11月15日簽立協議書第5條，數碼公司曾提供1
      億元擔保支票予統振公司，故伊代位數碼公司對統振公司
      應返還之1億元擔保金支票，於統振公司得對數碼公司請
      求之退貨款14,999,912元範圍，主張抵銷。
（五）縱認數碼公司與統振公司簽訂之經銷契約第13條第1項、
      第3項退貨條款係解除權之約定，惟統振公司所提附卷之
      退貨單、折讓單均僅係其單方面製作之文件，未經數碼公
      司簽收及確認，自不得認統振公司有將解除契約意思表示
      之通知送達數碼公司，發生解除契約之效力。
（六）統振公司主張對數碼公司有3000萬元履約保證金返還債權
      、退貨款債權10,441,688元，縱認屬實，其清償期均於統
      振公司收受上開三紙發票之後，依民法第299條第2項規定
      ，不得主張抵銷。
（七）統振公司主張對數碼公司之3000萬元履約保證金，其另已
      取得由訴外人年代網際事業股份有限公司（下稱年代公司
      ）所開立之3000萬元擔保支票，自不得再據以主張抵銷。
      況統振公司主張已於94年11月8日將該擔保支票返還數碼
      公司，即難認數碼公司尚未給付3000萬元履約保證金。
（八）上訴聲明：
      1.原判決廢棄。
      2.統振公司應給付大眾銀行2,879萬元，及自94年12月26
        日起至清償日止，按年利率5%計算之利息。
      3.願供現金或同額之中央政府建設公債91年度甲類第9期
        債票為擔保，請准宣告假執行。
      4.統振公司之上訴駁回。
三、統振公司則以：
（一）依據系爭承購契約之內容，數碼公司並非於簽訂契約時，
      即將自94年3月1日起對伊之現在、將來發生之銷售貨款債
      權全部讓予大眾銀行，而係由大眾銀行於系爭承購契約有
      效期間內（即自94年4月4日至95年3月31日止），視資金
      及業務之考量，選定擬買受之債權標的，並出具載明買受
      標的之承購同意書予數碼公司後，再由數碼公司將該特定
      之應收帳款債權讓予大眾銀行。依據大眾銀行所主張之貨
      款債權，其債權讓與日期分別為94年10月26日、11月16日
      。
（二）又伊與數碼公司間並無編號HU00000000統一發票金額20,
      385,351元之交易存在，雖伊與數碼公司在同日有一筆同
      金額編號HU00000000統一發票之交易，惟編號HU00000000
      號統一發票對應之出貨單號為RT05A25002，而編號HU0000
      0000號統一發票對應之出貨單號為RT05A25004，足證二張
      發票非屬同一債權，編號HU00000000統一發票之貨款債權
      並未經數碼公司讓與大眾銀行，且該筆交易業經伊向數碼
      公司辦理金額13,670,575元之退貨，故縱認該筆債權已讓
      與，然實際貨款僅為6,714,776元（即20,385,351-13,670
      ,575 ＝6,714,776元）。
（三）另伊與數碼公司間確有發票號碼為HU00000000號金額
      697,594元之交易存在，然業經伊向數碼公司辦理退貨之
      金額共計458,699元，實際貨款應為238,895元（即697,
      594-458,699＝238,895）。
（四）又伊與數碼公司雖有統一發票JU00000000號金額14,999,
      912元之交易存在，然嗣後經伊全數辦理退貨，伊就此並
      無應付貨款。
（五）另數碼公司尚積欠伊94年11月25日到期之退貨款8,260,
      232元，及94年12月25日到期之退貨款2,181,456元，共計
      10,441,688元未清償。又數碼公司應於94年11月底返還伊
      3,000萬元之保證金，伊自得在大眾銀行上開請求之債權
      範圍內主張抵銷。
（六）數碼公司亦曾將對伊之應收帳款債權分別於93年7月9日、
      21日讓與台灣中小企銀南三重分行、中國國際商業銀行台
      北分行，自不可能將自94年3月1日起對伊之全部應收帳款
      悉數讓與大眾銀行。
（七）伊取得年代公司所開立之3000萬元擔保支票，業於94年11
      月18日交還數碼公司，並未兌現，故伊對數碼公司仍有3
      000萬履約保證金之債權。
（八）上訴聲明：
      1.原判決關於認定統振公司應給付大眾銀行逾697,349元
        並准為抵銷部分之裁判廢棄。
      2.上廢棄部分，大眾銀行在第一審之訴及其假執行之聲請
        均駁回。
      3.大眾銀行之上訴駁回。
      4.如受不利判決，願供擔保請准宣告免假執行。
四、兩造不爭執之事項：
（一）數碼公司於94年4月4日與大眾銀行訂立應收帳款債權承購
      契約書。
（二）數碼公司於94年4月6日將上開債權讓與之事實通知統振公
      司，統振公司於94年4月11日確認收受該通知。
（三）統振公司與數碼公司間確有統一發編號HU00000000金額
      697,594元，編號JU00000000金額14,999,912元之交易存
      在。
（四）以上事實，有應收帳款債權承購契約書、通知書暨證明書
      、原證5序號1、序號3統一發票暨出貨單（見原審卷第12-
      16、22、24頁），復為兩造不爭執（原審卷第116頁，本
      院卷第57、143頁反面、161頁），自堪信為真正。
五、兩造之爭執要點：
（一）大眾銀行與數碼公司就原證五序號1、2、3統一發票所示
      之債權轉讓的生效時間為何？
（二）數碼公司與統振公司是否有原證五序號2（HU00000000 ）
      統一發票所示之交易？
（三）統振公司抗辯債權不發生的部分是否有理由？
（四）統振公司抗辯債權消滅部分是否有理由？
（五）統振公司主張抵銷抗辯是否有理由？
六、法院之判斷：
（一）大眾銀行與數碼公司就原證五序號1、2、3統一發票所示
      之債權轉讓的生效時間為何？
   1、按債權之讓與，非經讓與人或受讓人通知債務人，對於債
      務人不生效力，受讓人將讓與人所立之讓與字據提示於債
      務人者，與通知有同一之效力，民法第297條定有明文。
      債權讓與契約係以移轉特定債權為標的之契約，屬於處分
      行為，債權讓與契約發生效力時，債權即移轉予相對人，
      故將來債權之讓與非法所不許，然該債權如於讓與契約成
      立時尚未存在，於債務人受通知時債權既未發生，其通知
      即不能發生債權讓與之效力，自須於實際債權發生時再為
      債權讓與之通知，方能對債務人發生債權移轉之效力。
   2、數碼公司於94年4月6日以通知函通知統振公司：「... 本
      公司對貴公司之所有應收帳款債權，自交貨發票日民國94
      年3月1日起，至大眾銀行以書面通知貴公司終止... 應收
      帳款債權承購契約之日止，全部讓與大眾銀行。... 」，
      固經統振公司於同年4月11日確認收受（見原審卷第16頁
      ），惟依大眾銀行之自認，系爭承購契約乃一概括性之債
      債權買賣，係由大眾銀行買受自簽立契約日後至95年3月
      31日止數碼公司對統振公司之應收帳款債權，顯然包括將
      來債權在內，而對將來債權之讓與，非法所不許，僅於實
      際債權發生時經通知後發生移轉之效力。觀之數碼公司於
      訂立系爭承購契約後，就陸續所發生對統振公司之應收帳
      款債權，亦於債權發生後另以應收帳款轉讓明細表詳列債
      權並通知大眾銀行，此有數碼公司所提出應收帳款明細表
      及統一發票足資佐証（見原審卷第21-25頁），且為大眾
      銀行所不爭，堪認就原証5所示之貨款債權，數碼公司於
      該債權尚未發生前所為之通知尚不能對統振公司發生債權
      讓與之效力。
   3、依據系爭承購契約第1條第2項約定「乙方（即大眾銀行）
      選定買受之標的後，即出具承購同意書載明願意買受之標
      的內容予甲方（即數碼公司），甲方債權讓與日期為乙方
      所出具承購同意書上所載之日期」，大眾銀行雖據此主張
      數碼公司將其對統振公司之貨款債權讓與大眾銀行之日期
      應為94年7月12日大眾銀行出具應收帳款承購同意予數碼
      公司之日（見原審卷第17頁），然觀之該承購同意書內容
      僅記載「買方統振公司」「承購額度6000萬元」「手續費
      0.2%計收依實際轉讓發票金額計收手續費」「利率逐筆議
      價」「額度到期日為95年3月31日」等項，並未特定係數
      碼公司對統振公司之何筆應收帳款，觀之如原証5所示之
      三紙統一發票所記載交易時間均在94年7月12日大眾銀行
      出具承購同意書之後，依前開說明仍難認於94年7月12 日
      發生債權移轉之效力。
   4、次查，編號HU00000000、JU00000000之統一發票係分別經
      數碼公司於94年10月26日、11月16日以應收帳款讓與明細
      表通知大眾銀行，載明將明細表內所列發票之債權轉讓與
      大眾銀行（見本院卷第102、103頁），並經數碼公司在統
      一發票上蓋以「本發票債權已轉讓予大眾銀行，若對本發
      票所載貨品有任何問題，請立即通知大眾銀行，貨款到期
      後，請逕付大眾銀行：數碼公司帳號000000000000」之文
      字後交付統振公司收受，此為統振公司所不爭執（見原審
      卷第22-24頁、本院卷第159頁反面），而統振公司已承認
      係於94年10月26日、11月16日接獲上開蓋有債權轉讓文字
      之統一發票（見本院卷第159頁反面），自應認數碼公司
      之債權轉讓於斯時起始發生債權讓與之效力。
   5、至於原証5編號2統一發票所示債權轉讓之生效時間詳如下
      述。
（二）數碼公司與統振公司是否有原證五序號2（HU00000000）
      統一發票所示之交易？
   1、大眾銀行主張數碼公司與統振公司間有如原證5序號2所示
      之交易，並提出數碼公司於94年10月25日開立之票號為HU
      00000000號，金額為20,385,351元之統一發票及RT05A250
      02出貨單各一紙在卷為憑（見原審卷第23頁），然遭統振
      公司所否認，並提出編號HU00000000號統一發票及RT05A2
      5004號出貨單為証（見本院卷第127、128、130頁）。
   2、經查，統振公司所提出編號HU00000000號統一發票及RT05
      A25004出貨單（見本院卷127、128、130頁），自表面上
      觀察固與數碼公司向大眾銀行所提出之應收帳款讓與明細
      表內編號HU00000000號統一發票，RT05A25002出貨單不同
      （見原審卷23頁）。然比對兩造所提出之統一發票、出貨
      單之內容，所記載出貨日期、金額皆相同，僅大眾銀行所
      提出之出貨單上所載品名為神乎奇技包（1版）、（2版）
      數量各為120,000套、6,000套，統振公司所提出之出貨單
      上所載品名則為神乎奇技包（大盒）、神乎奇技包（小盒
      ）數量各為90,000套、36,000套有異而已。據証人范惠莉
      （即統振公司之員工）在原審亦証稱「被証15（即編號
      HU00000000號發票及RT05A25004出貨單）與原証5序號2為
      同一筆交易，然係二張不同發票」（見原審卷第194頁）
      ，堪認該兩張發票所顯示者為同一筆之交易。
   3、嗣經原審法院向財政部台北市國稅局內湖稽徵所函查上開
      二紙發票有無申報營業稅或營業稅額扣減，據覆：統振公
      司並未申報扣減統一發票字軌號碼HU00000000（銷售額
      19,414,620元、稅額970,731元）之營業稅，該張發票係
      已作廢，銷售人數碼公司申報該銷售額為0元、稅額0元，
      有該稽徵所95年8月28日財北國稅內湖營業字第095001365
      6號在卷可稽（見原審卷第208頁），並經本院向財政部國
      稅局台灣省北區國稅局瑞芳稽徵所汐止服務處所函索編號
      HU00000000之統一發票扣抵聯影本一紙在卷可參（見本院
      卷第85、86頁），參以統振公司所提出編號HU00000000統
      一發票之訂購單41B-5A0031（見本院卷第129頁），其訂
      購內容與編號HU00000000統一發票所記載內容完相同，亦
      足証HU00000000號發票所示之交易並未取銷，僅該紙發票
      作廢以HU00000000號發票取代，自難因發票號碼不同而認
      數碼公司與統振公司間無該筆金額20,385,351元之交易存
      在。
   4、至於數碼公司所交付予統振公司編號HU00000000號發票上
      雖未蓋有債權轉讓大眾銀行等文字，而未發生債權轉讓通
      知之效力，然既經大眾銀行起訴請求，並主張以起訴狀繕
      本送達統振公司作為債權讓與之通知，故就數碼公司就原
      証5序號2所示應收貨款債權之轉讓行為，應於95年6月22
      日起訴狀繕本合法送達於統振公司之時（見原審卷第28頁
      ）發生債權轉讓之效力。
（三）統振公司抗辯債權不發生的部分是否有理由？
   1、統振公司辯稱其與數碼公司間之買賣契約自94年10月起由
      原約定之月結改為結實銷方式，即非採買斷方式，改由統
      振公司代數碼公司進貨，舖貨上架於五大連鎖便利商店，
      嗣於每月結算便利商店之實際販售量後，再辦理核算統振
      公司向數碼公司實際採購數量之結實銷方式，故統振公司
      自94年10月1日起向數碼公司所進之貨，僅具有「代發貨
      」性質，如原証5序號1、2之進貨，販售結果，僅238,895
      元、6,714,776元之部分商品已售出，逾金額6,953,671元
      之貨款債權自始未發生等語。
   2、經查證人范惠莉雖證稱：「94年8月前統振公司與數碼公
      司的交易都採月結方式，94年9月以後，因為我們評估銷
      售量不穩定、不確定，風險太高，故與數碼公司另訂協議
      ，就產品部分改採代發結實銷，即依通路銷售報告，每月
      結實際銷售貨款給數碼公司。至於點數卡部分，仍採月結
      方式。」等語（見原審卷第194頁），然觀諸統振公司與
      數碼公司於93年4月1日所簽訂之經銷合約書第21條第3項
      既定明：「本合約書得經雙方同意以書面附件之方式增補
      、刪改或修定之，但須以雙方均簽署用印者，始得為之」
      （見原審卷102頁），縱令證人范惠莉上開證言屬實，然
      統振公司就此僅提出數碼公司於94年9月21日所發予統振
      公司之函文，其中僅載明：「有鑒於貴我雙方之經銷合約
      書將於近期內終止，為免本公司新品上架計劃因此推遲以
      致延誤商機，特以此函，懇請貴公司惠賜協助，代本公司
      先向五大連鎖便利商店陳報本公司十月份擬上架新品‧‧
      ‧」等字樣（見原審卷第143頁），依該函所示，數碼公
      司當係為求其與統振公司經銷契約終止後，可順利銜接其
      在五大便利商店上架新品，函請統振公司代為陳報，並無
      統振公司所稱於雙方經銷契約有效期間內，就付款方式改
      採結實銷之意，而統振公司就此貨款給付方式之變更一節
      ，僅提出數碼公司員工與統振公司公司員工范惠莉之往來
      電子郵件（見原審卷第147-149頁），並未能提出其他經
      雙方用印協議變更之書面，揆諸上開約款，自不生變更付
      款方式之效力，是此部分統振公司之辯解不足採信。
（四）統振公司抗辯債權消滅部分是否有理由？
   1、統振公司另辯稱伊與數碼公司所訂之經銷協議、補充協議
      ，約定伊享有約定解除權，就原証5所示之貨款債權已因
      伊已解除契約及退貨而消滅云云。
   2、依據統振公司與數碼公司所訂之經銷合約書第13條第1、3
      項規定「一、本合約有效期間內，本約線上遊戲產品可退
      貨比例如下：點數卡不退貨、OB包、改版包不限退貨比例
      、加值包20%；特殊通路產品包不退貨。... 三、本合約
      有效期間內之退貨，甲方（即數碼公司）得以退貨同等金
      額更換新版本的產品或點數卡予乙方（即統振公司）」，
      應係雙方所約定之解除權，如統振公司行使約定解除權後
      ，依法雙方即互負回復原狀之義務，惟數碼公司返還買賣
      價金之義務得以同金額更換新版本之產品或點數卡代之。
      大眾銀行雖主張該約定係換貨而非解除契約云云，顯與契
      約當事人真意不符。
   3、又前開約定於93年11月2日雙方同意修正為：加值包、特
      殊通路產品包、雙月包之可退貨比例調整為30%，其餘產
      品可退貨比例維持不變，但雙方於各筆交易中另行議定其
      他退貨比例者，從其約定，觀諸卷附補充協議書（二）第
      5條第1項約定至明（見原審卷第68頁）。
   4、經查，統振公司於94年10月25日與數碼公司間就原証5序
      號2有金額20,385,351元之遊戲包、預付卡之交易，而該
      筆貨款債權於94年10月25日經數碼公司讓與大眾銀行，於
      95年6月22日對統振公司發生債權讓與通知之效力，已如
      前述，惟統振公司辯稱其中13,670,575元部分之商品業經
      退貨等情，並據提出退貨明細表、採購倉庫退貨單、營業
      人銷貨退回進貨退出或折讓證明單為證（見原審卷第42-
      47頁），且經證人即統振公司公司負責製作上開退貨單、
      折讓單之品管課長賴青鈺證稱：「被證2、3、4、5，這些
      退貨單、折讓採購單都是我經手製作的，上開貨品均退貨
      給數碼公司。」、「是否退貨係營業單位決定後將明細交
      給我製作退貨聯單，因我們每個月倉庫都會盤點一次回報
      給公司所以可確知我所製退貨單之貨確實已退，且退貨單
      都有回簽聯，第一時間即可確認有無退貨。」等語（見原
      審卷第195、196頁）；另證人即負責載運退貨物品之益國
      企業社負責人林立偉證述退貨單上有其公司載貨司機之簽
      名，有簽名即表示有載運該批貨等語（見原審卷第221 頁
      ），是統振公司所辯有退貨事實應堪認定。惟經核閱上開
      退貨單、折讓證明單所載退貨金額，其中阿給秘密武器為
      1,412,820元、麻雀金幣輝煌為351,911元、神乎其技包則
      為11,905,843元，總額共計應為13,670,574元（統振公司
      誤為13,670,575元）。大眾銀行雖主張上開證人之證言均
      屬傳聞證據，不足採信，然證人賴青鈺係本於職務證述其
      所見聞之事實，證人林立偉亦本於其公司負責人之立場證
      實退貨單之載貨司機之簽名，確為其公司之司機，均非屬
      傳聞，大眾銀行就此之主張，自無足採。數碼公司與統振
      公司雖約定退貨須以書面為之，然統振公司既已出具折讓
      單交付數碼公司，當認已符合經銷合約書第13條第4款以
      書面通知辦理之要件，惟其中神乎奇技包為加值包，經證
      人即統振公司公司業務副理范惠莉證述在卷（見原審卷第
      195頁），該加值包之退貨金額已超過約定加值包可解除
      之30%上限，故該部分僅得就3,571,753元（11,905,843
      ×30%=3,571,753）部分主張解除契約。故就上開合法退
      貨部分統振公司已退貨並合法行使解除權，統振公司自無
      給付該部分貨款5,336,484元（1,412,820+351,911+3,571
      ,753 = 5,336,484）予數碼公司之義務。
   5、至於原證5序號1之交易金額697,594元，統振公司不爭執
      ，惟辯稱序號1之交易，其中458,699元部分之商品業經退
      貨，並提出退貨明細表、採購倉庫退貨單、營業人銷貨退
      回進貨退出或折讓證明單為證（見原審卷第38-41頁），
      並舉證人即統振公司之品管課長賴青鈺及負責載運退貨物
      品之林立偉證述在卷，惟經核閱卷附有關序號1交易之折
      讓證明單，僅其中245元之退貨為該筆交易之退貨，其餘
      統振公司所指458,454元之退貨部分，係94年9月22日HU00
      000000號發票之交易（見原審卷第40頁），與原證5序號1
      之交易無涉，是有關序號1之交易統振公司僅就退貨245元
      部分無給付數碼公司之義務。
   6、至於原証5序號3之交易金額為14,999,912元，統振公司不
      爭執，惟辯稱已全部退貨，並提出退貨明細表、採購倉庫
      退貨單、營業人銷貨退回進貨退出或折讓證明單為證（見
      原審卷第48、51、52頁），經核其退貨與折讓証明單所載
      內容相符，再觀之統振公司與數碼公司於經銷合約書及補
      充協議 (二)就一定比例之貨品，約定統振公司得行使約
      定解除權（見原審卷第67-72、97-103頁），惟亦特別約
      定雙方得於各筆交易中另行議定其他退貨比例者，已如前
      所述，數碼公司與統振公司嗣後復於94年11月15日就原證
      5 序號3之交易部分既另訂協議書，其中第4條約定退貨「
      本批產品，甲方（即數碼公司）同意乙方（即統振公司）
      得自94年12月20日起，依乙方單獨自由之決定，將本批產
      品之全部或一部退貨予甲方」（見原審卷211、212頁），
      是就該筆交易，統振公司有約定解除權，且無比例之限制
      ，統振公司既已為解除契約之意思表示，並退回貨物，就
      該筆交易之貨款14,999,912元自無給付之義務。
   7、綜上所述，大眾公司依據系爭承購契約就原証5序號1、2
      、3筆交易所取得之貨款債權中，有20,336,641元（計算
      方式5,336,484+245+14,999,912＝20,336,641）部分已因
      統振公司與數碼公司解約並退回貨物而消滅，此部分統振
      公司辯稱其無給付義務，即屬可採。
（五）統振公司主張抵銷抗辯是否有理由？
   1、統振公司另辯稱數碼公司尚積欠伊94年11月25日到期之退
      貨款8,260,232元，及94年12月25日到期之退貨款2,181,
      456元，共計10,441,688元未清償償；又數碼公司應在94
      年11月底返還伊3000萬元之履約保証金，伊得在上開請求
      範圍內主張抵銷云云，並提出應付退貨款明細、採購倉庫
      退貨單、營業人銷貨退回進貨退出或折讓証明單為証（見
      原審卷第53-66頁）。
   2、惟查，依統振公司所提出之折讓証明單其上之發票號碼，
      無一與本件原証5序號1、2、3相同，顯然其退貨發生之交
      易與本件所讓與之債權交易無關。次查，統振公司自94年
      年4月4日數碼公司與大眾公司簽訂系爭承購契約之後，自
      同年4月8日起11月29日止已陸續將其應付予數碼公司之貨
      款匯入數碼公司設於大眾銀行之備償專戶內，此有大眾銀
      行客戶歷史明細交易資料可按（見本院卷第218頁），統
      振公司所提出上開退貨其發生日期分別在94年10月至11月
      間，如數碼公司對於退貨部分無收取貨款之權，何以統振
      公司在向大眾銀行匯款時未提出任何異議，何以於數碼公
      司將本件原証5序號1、2、3之債權轉讓予大眾銀行時，亦
      未提出異議? 再參照統振公司與數碼公司所訂之經銷合約
      書第13條第1、3項規定「一、本合約有效期間內，本約線
      上遊戲產品可退貨比例如下：點數卡不退貨、OB包、改版
      包不限退貨比例、加值包20%；特殊通路產品包不退貨。
      ... 三、本合約有效期間內之退貨，甲方（即數碼公司）
      得以退貨同等金額更換新版本的產品或點數卡予乙方（即
      統振公司）」，統振公司之退貨，數碼公司得以同等金額
      更換新版產品或點數卡予統振公司，統振公司對於數碼公
      司之前開退貨之貨款債權，是否已經數碼公司另行更換其
      他產品而抵銷，均未經統振公司舉証以明，自難認統振公
      司對於數碼公司尚有退貨款10,441,688元未受清償，故其
      主張抵銷，自不應准許。
  3、 至於數碼公司依據補充協議書（二）第4條固應於94年11
      月底返還統振公司履約保証金3000萬元（見原審卷第68頁
      ），統振公司雖辯稱數碼公司迄今尚未返還，然其已自承
      將數碼公司所交付用以擔保系爭履約保証金債務之擔保支
      票（即由年代公司所簽發面額3000萬元之支票一紙）返還
      予數碼公司（見本院卷第136、138頁反面），如數碼公司
      之履約保証金尚未清償，何以統振公司願意將年代公司所
      簽發之擔保支票返還予數碼公司，據此亦難認數碼公司尚
      積欠統振公司3000萬履約保証金債務，統振公司既無法舉
      証証明其對數碼公司仍有3000萬元之履約保証金債權存在
      ，則其據以主張抵銷，亦屬不應准許。
七、綜上所述，數碼公司對於統振公司如原証5序號1、2、3合計
    36,082,857元之應付帳款債權（即697,594+20,385,351+14,
    999,912＝36,082,857），其中金額20,336,641元部分已因
    統振公司退貨解除契約而告消滅，僅餘債權15,746,216元尚
    未受清償，數碼公司既將原証5序號1、2、3之帳款債權轉讓
    予大眾銀行後，統振公司亦得據以對抗大眾銀行，故大眾銀
    行本於受讓數碼公司之前開債權，請求統振公司給付應付帳
    款15,746,216元及自94年12月26 日起至清償日止，按年利
    率5%計算之利息，於法有據，應予准許。逾此部分之請求，
    即屬不應准許。原審就前開應予准許部分所為大眾銀行敗訴
    之判決，尚有未洽，大眾銀行上訴意旨指摘原判決此部分不
    當，求予廢棄改判，為有理由，至於不應准許部分，原審所
    為大眾銀行敗訴之判決，其理由雖與本院不同，但結果並無
    二致，仍應維持。又兩造均陳明願供擔保請准宣告假執行及
    免假執行，就大眾銀行勝訴部分，核無不合，爰併酌定相當
    擔保金准許之，至於大眾銀行敗訴部分其假執行之聲請失所
    附麗，應併駁回。有關統振公司就抵銷部分所為之上訴，因
    其無法証明抵銷之主動債權存在，難認有理由，此部分其上
    訴為無理由。
八、本件事實已臻明確，兩造其餘攻擊防禦方法及未經援用之舉
    証，經本院詳加審酌後認與判決結果不生影響，爰不一一論
    述，附此敘明。
據上論結，本件大眾銀行之上訴為一部有理由，一部無理由，統
振公司之上訴為無理由，依民事訴訟法第449條第2項、450條、
第463條、第390條第2項、第392條第2項、第79條、第78條，判
決如主文。
中　　華　　民　　國　　96　　年　　8 　　月　　1 　　日
  　　　　　　　　　民事第十四庭
                        審判長法　官  許正順
　　  　　　　　　　　　      法　官  黃麟倫
　　　  　　　　　　　　      法　官  張  蘭
正本係照原本作成。
如不服本判決，應於收受送達後20日內向本院提出上訴書狀，其
未表明上訴理由者，應於提出上訴後20日內向本院補提理由書狀
（均須按他造當事人之人數附繕本）上訴時應提出委任律師或具
有律師資格之人之委任狀；委任有律師資格者，另應附具律師資
格證書及釋明委任人與受任人有民事訴訟法第466條之1第1項但
書或第2項（詳附註）所定關係之釋明文書影本。
中　　華　　民　　國　　96　　年　　8 　　月　　1 　　日
　　　　　　　　　　　　　　　書記官  應瑞霞
附註：
民事訴訟法第466條之1（第1項、第2項）：
對於第二審判決上訴，上訴人應委任律師為訴訟代理人。但上訴
人或其他法定代理人具有律師資格者，不在此限。
上訴人之配偶、三親等內之血親、二親等內之姻親，或上訴人為
法人、中央或地方機關時，其所屬專任人員具有律師資格並經法
院認為適當者，亦得為第三審訴訟代理人。
